臺灣高雄地方法院刑事判決　　　　　　　100年度易字第605號
公　訴　人　臺灣高雄地方法院檢察署檢察官
被　　　告　陳素文
上列被告因恐嚇等案件，經檢察官提起公訴（100 年度偵字第
4914號），本院判決如下：
    主  文
陳素文犯恐嚇危害安全罪，處拘役肆拾日，如易科罰金，以新臺
幣壹仟元折算壹日。
    事  實
一、陳素文係位於高雄市○○區○○路21號「羅曼羅蘭大樓」之
    前清潔工，謝榮壽則係同大樓管理委員會之財務委員，陳素
    文因不滿謝榮壽拒絕支付薪資一事，竟同時基於妨害名譽及
    恐嚇之犯意，於民國99年11月11日上午11時30分許，在公眾
    得自由出入之上開大樓1 樓大廳內，當場以「恁娘臭雞掰」
    （閩南語發音）之足以侵害個人感情名譽之言詞，公然侮辱
    謝榮壽，並以「叫查甫人打你」、「叫人殺你」（均閩南語
    發音）等加害生命、身體之話語，恐嚇謝榮壽，使謝榮壽心
    生畏懼，致生危害於安全。
二、案經謝榮壽訴由高雄市政府警察局三民第二分局移請臺灣高
    雄地方法院檢察署檢察官偵查起訴。
    理  由
壹、證據能力部分：
一、按被告以外之人於審判外之言詞或書面陳述，除法律有規定
    者外，不得作為證據，刑事訴訟法第159 條第1 項定有明文
    ，此即學理上所稱「傳聞證據排除法則」。依上開法律規定
    ，傳聞證據原則上固無證據能力，但如法律別有規定者，即
    例外認有證據能力。經查，公訴人固以告訴人謝榮壽於警詢
    中之陳述為證據方法，然被告陳素文認上開告訴人於警詢中
    所為陳述，係屬傳聞證據，無證據能力。查上開告訴人於警
    詢中所述，確屬被告以外之人於審判外之陳述，被告既爭執
    告訴人於警詢中所為陳述之證據能力，復查無上揭告訴人於
    警詢中所述有何傳聞例外規定可資適用，自無證據能力。
二、按被告以外之人於偵查中向檢察官所為陳述，除顯有不可信
    之情況者外，得為證據，同法第159 條之1 第2 項定有明文
    。偵查中對被告以外之人（包括證人、鑑定人、告訴人、被
    害人及共同被告等）所為之偵查筆錄，或被告以外之人向檢
    察官所提之書面陳述，性質上均屬傳聞證據。惟現階段刑事
    訴訟法規定檢察官代表國家偵查犯罪、實施公訴，依法其有
    訊問被告、證人及鑑定人之權，證人、鑑定人且須具結，而
    實務運作時，檢察官偵查中向被告以外之人所取得之陳述，
    原則上均能遵守法律規定，不致違法取供，其可信度極高，
    職是，被告以外之人前於偵查中已具結而為證述，除反對該
    項供述得具有證據能力之一方，已釋明「顯有不可信之情況
    」之理由外，不宜以該證人未能於審判中接受他造之反對詰
    問為由，即遽指該證人於偵查中之陳述不具證據能力。經查
    ，告訴人於偵查中所為之陳述，業經具結，且無證據證明有
    受外力干擾及影響，並無顯不可信之情況，故上開告訴人於
    偵查中向檢察官所為之證述，依前揭規定，自有證據能力。
三、卷附錄音光碟，係告訴人於案發當時私自錄音所得之證物，
    屬私人取得之證據。又按刑事訴訟法上「證據排除原則」，
    係指將具有證據價值，或真實之證據因取得程序之違法，而
    予以排除之法則。偵查機關「違法」偵查蒐證適用「證據排
    除原則」之主要目的，在於抑制違法偵查、嚇阻警察機關之
    不法，其理論基礎，來自於憲法上正當法律程序之實踐，鑒
    於一切民事、刑事、行政、懲戒之手段，尚無法有效遏止違
    法偵查、嚇阻警察機關之不法，唯有不得已透過證據之排除
    ，使人民免於遭受國家機關非法偵查之侵害、干預，防止政
    府濫權，藉以保障人民之基本權，具有其憲法上之意義。此
    與私人不法取證係基於私人之地位，侵害私權利有別，蓋私
    人非法取證之動機，或來自對於國家發動偵查權之不可期待
    ，或因犯罪行為本質上具有隱密性、不公開性，產生蒐證上
    之困窘，難以取得直接之證據，冀求證明刑事被告之犯行之
    故，而私人不法取證並無普遍性，且對方私人得請求民事損
    害賠償或訴諸刑事追訴或其他法律救濟機制，無須藉助證據
    排除法則之極端救濟方式將證據加以排除，即能達到嚇阻私
    人不法行為之效果，如將私人不法取得之證據一律予以排除
    ，不僅使犯行足以構成法律上非難之被告逍遙法外，而私人
    尚需面臨民、刑之訟累，在結果上反而顯得失衡，且縱證據
    排除法則，亦難抑制私人不法取證之效果。是偵查機關「違
    法」偵查蒐證與私人「不法」取證，乃兩種完全不同之取證
    態樣，兩者所取得之證據排除與否，理論基礎及思維方向應
    非可等量齊觀，私人不法取證，難以證據排除法則作為其排
    除之依據及基準，應認私人所取得之證據，原則上無證據排
    除原則之適用。惟如私人故意對被告使用暴力、刑求等方式
    ，而取得被告之自白（性質上屬被告審判外之自白）或證人
    之證述，因違背任意性，且有虛偽高度可能性，基於避免間
    接鼓勵私人以暴力方式取證，應例外排除該證據之證據能力
    （最高法院98年度台上字第578 號判決意旨參照）。再私人
    以錄音、錄影之行為所取得之證據，應受刑法第315 條之1
    與通訊保障及監察法之規範，私人違反此規範所取得之證據
    ，固應予排除；惟依通訊保障及監察法第29條第3 款之規定
    「監察者為通訊之一方或已得通訊之一方事先同意，而非出
    於不法目的者，不罰」，是通訊之一方非出於不法目的之錄
    音，所取得之證據，即無證據排除原則之適用。且按刑法第
    315 條之1 第2 款係規定：「無故以錄音、照相、錄影或電
    磁紀錄竊錄他人非公開之活動、言論談話或身體隱私部位」
    為要件，該款犯罪，必須行為人「無故」竊錄，始得成立（
    最高法院98年度台上字第2807號判決意旨參照）。綜上可知
    ，私人取得之證據，原則上無證據排除法則之適用，惟若該
    證據係以強暴、脅迫等非和平之方式或係違反通訊保障及監
    察法第29條、刑法第315 條之1 規定所取得者，則應例外排
    除該證據之證據能力。本件告訴人係為蒐集被告對其公然侮
    辱、恐嚇之證據，作為訴訟上使用，方於上開時地，錄下被
    告公然侮辱、恐嚇他人之經過，業據告訴人證述在卷（偵卷
    第15頁），非屬「無故」，亦非出於不法之目的，且錄音之
    告訴人復屬談話之一方，所錄音之內容又係被告公開之言論
    談話，並未違反通訊保障及監察法第29條及刑法第315 條之
    1 之規定；又上開錄音之內容，確係被告當天與告訴人發生
    爭執之經過，此經被告供明在卷（偵卷第15頁），復經本院
    勘驗結果，錄音光碟內之聲音，分別為被告與告訴人之聲音
    ，亦經被告供明在卷（本院卷二第40頁），則該錄音本身，
    應有證據能力。
貳、實體部分：
一、訊據被告固不否認於上揭時、地與告訴人發生爭執，惟矢口
    否認有何侮辱及恐嚇等犯行，被告辯稱：伊並未於上揭時、
    地公然對告訴人辱罵「恁娘臭雞掰」，伊雖有對告訴人說出
    「叫查甫人打你」、「叫人殺你」等話語，但伊是嘴巴快，
    沒有惡意、沒有恐嚇的意思等語（本院卷一第20、21頁；本
    院卷二第18、40頁），經查：
  （一）上開犯罪事實，業經告訴人於偵查時具結證述明確（偵
        卷第15頁），且告訴人遭被告以「恁娘臭雞掰」之言詞
        辱罵，及以「叫查甫人打你」、「叫人殺你」等言詞恐
        嚇之事實，亦經本院勘驗告訴人所提錄音光碟屬實，製
        有勘驗筆錄附卷可資佐證（本院卷二第14至18頁）。
  （二）證人即當時據報前往現場處理糾紛之警員劉彥政亦於審
        理時證稱：當天值班台通報線上巡邏員警前往處理，其
        與警員梁世鴻一同到場，到場時被告及告訴人正在大樓
        裡面爭執，到場後都全程在場，被告對著告訴人辱罵，
        已經忘記辱罵內容，經提示勘驗筆錄，當天在場過程如
        勘驗筆錄所載等語（本院卷二第37頁背面至38頁），並
        有警員劉彥政、梁世鴻所製作之職務報告各1 份及高雄
        市政府警察局三民第二分局覺民派出所員警工作紀錄簿
        影本1 紙在卷可參（本院卷二第22至24頁）。
  （三）從而，被告於上揭時、地，以前述足以貶損他人社會評
        價之言詞詆毀告訴人，及以上揭加害生命、身體之事恐
        嚇告訴人，致生危害於安全，均至為灼然。被告空言否
        認犯行，無非卸責之詞，不足採信。綜上，本案事證明
        確，被告犯行堪予認定。
二、應適用之法律、科刑審酌事由：
  （一）按刑法上之公然侮辱罪，只須侮辱行為足使不特定人或
        多數人得以共見共聞，即行成立，且僅任意謾罵並未指
        有具體事實，仍屬公然侮辱，司法院院字第2179號解釋
        著有明文。本件犯罪地點係在公眾得自由出入之上開大
        樓1 樓大廳內，被告於上揭時、地以「恁娘臭雞掰」之
        言詞辱罵告訴人，依一般社會通念，自屬污衊、羞辱之
        詞句，已足使告訴人在精神上、心理上感受到難堪，貶
        損其社會評價，確足使其名譽受損無訛，被告所為自已
        構成公然侮辱。次按當面向人指稱「叫查甫人打你」、
        「叫人殺你」等言詞，衡諸一般社會觀念，足以表徵表
        意者有對受話者加害其生命、身體安全之意，且就受話
        之人，亦足使其因而心生畏怖，致生活狀態陷於危險不
        安之狀態。
  （二）核被告所為，係犯刑法第309 條第1 項之公然侮辱罪及
        第305 條之恐嚇安全罪。
  （三）又按一行為觸犯數罪名之想像上競合犯，係指行為人以
        一個意思決定發為一個行為，而侵害數個相同或不同之
        法益，具備數個犯罪構成要件，成立數個罪名之謂，乃
        處斷上之一罪。查被告就公然侮辱、恐嚇犯行，均係源
        於與告訴人之薪資給付糾紛，並於時間、場所密接之情
        形下，以一個意思決定所為，依一般社會通念，認評價
        為一罪方符合刑罰公平原則，如予數罪併罰，反有過度
        處罰之疑，與人民法律感情未契合，應適度擴張一行為
        概念，認屬一行為獨犯數罪名之想像競合犯，方為適當
        （最高法院97年台上字第3223、4467判決意旨參照），
        是被告此部分犯行，係一行為觸犯數罪名，應依刑法第
        55條想像競合犯之規定，僅從一重之恐嚇罪處斷。另起
        訴意旨認於被告上開犯行係屬接續犯，自有未洽，併予
        敘明。
  （四）爰審酌人際間本應和平相處，如有爭端，應循理性方式
        解決，尤以被告為一智識成熟之成年人，縱有薪資糾紛
        ，猶不應輒對告訴人公然以言詞侮辱，並予恐嚇，所為
        誠屬可議；且迄未與告訴人達成和解，賠償其損失，兼
        衡被告犯罪之動機、目的、手段、國中畢業之智識程度
        、現家境清寒，有高雄市三民區寶安里里長出具之清寒
        證明書1 紙附卷可佐（本院卷二第43頁）及犯罪後未坦
        承犯行之態度等一切情狀，量處如主文所示之刑，並諭
        知易科罰金之折算標準。至公訴人具體求刑拘役50日，
        尚嫌過重，併予指明。
據上論斷，應依刑事訴訟法第299 條第1 項前段、刑法第305 條
、第309 條第1 項、第55條、第41條第1 項前段，刑法施行法第
1 條之1，判決如主文。
本案經檢察官李宜穎到庭執行職務。
中    華    民    國   100    年    6     月    28    日
                  刑事第七庭  法  官  廖華君
以上正本證明與原本無異。
如不服本判決應於收受本判決後10日內向本院提出上訴書狀，並
應敘述具體理由；如未敘述上訴理由者，應於上訴期間屆滿後20
日內向本院補提理由書( 均須按他造當事人之人數附繕本) 「切
勿逕送上級法院」。
中    華    民    國   100    年    6     月    28    日
                              書記官  許珈綺